【裁判字號】    95,交聲,793
【裁判日期】    951130
【裁判案由】    違反道路交通管理處罰條例聲明異議
【裁判全文】
臺灣士林地方法院交通事件裁定
原處分機關  臺北市交通事件裁決所
異  議  人
即受處分人  丙○○
上列受處分人因違反道路交通管理處罰條例案件，對於臺北市交
通事件裁決所民國95年9月25日所為之處分（原處分案號：北市
裁二字第裁22-AEB898795號、北市裁二字第裁22-AEB898799號）
，聲明異議，本院裁定如下：
    主  文
原處分撤銷。
丙○○汽車駕駛人，行經有燈光號誌管制之交岔路口闖紅燈，處
罰鍰新臺幣壹仟捌佰元，並記違規點數參點；又汽車駕駛人，駕
駛汽車，有違反道路交通管理處罰條例之行為，拒絕停車接受稽
查而逃逸，處罰鍰新臺幣參仟元，並記違規點數壹點。
    理  由
一、按汽車（依道路交通管理處罰條例第3條第8款規定，包括機
    器腳踏車）駕駛人，行經有燈光號誌管制之交岔路口闖紅燈
    者，處新臺幣（下同）1,800元以上5,400元以下罰鍰，並記
    違規點數3 點。又汽車駕駛人，駕駛汽車有違反道路交通管
    理處罰條例之行為，經交通勤務警察或依法令執行交通稽查
    任務人員制止時，不聽制止或拒絕停車接受稽查而逃逸者，
    除按各該條規定處罰外，處3,000 元以上6,000 元以下罰鍰
    ，並記違規點數1 點，道路交通管理處罰條例第53條第1項
    、第60條第1 項，及同條例第63條第1 項第1 款、第3 款分
    別定有明文。
二、原處分意旨略以：異議人丙○○於民國95年8 月22日7 時52
    分許，騎乘CNV-151 號機車由臺北市○○○路25巷（北往南
    ）行駛，於該路交通號誌正常運作狀態下（四個號誌燈全為
    紅燈），行人號誌為綠燈，該車闖紅燈強行駛入人行穿越道
    與行人爭道，經執勤員警以手勢及鳴笛示意停車接受稽查，
    惟該車駕駛人回頭看一下員警，便加速往南京西路18巷駕車
    駛離，經警舉發「闖紅燈」及「違反處罰條例之行為，拒絕
    停車接受稽查而逃逸」之違規行為，依道路交通管理處罰條
    例第53條第1 項、第60條第1 項規定，各處罰鍰1,800 元及
    3,000 元。
三、異議意旨略以：異議人於95年8 月22日從汐止家中騎乘機車
    至內湖區○○路300 號6 樓服務之貝佳工業股份有限公司上
    班，到班時間為上午7 時33分，有出勤月報表可證。又帝國
    經貿大樓負責管制員工停車之管理員甲○○亦願作證證明異
    議人於上述時間騎乘該車到班並將機車停放於大樓，該機車
    並未外借他人使用。另違規時間為7 時52分，不可能在10幾
    分鐘內從瑞光路騎車到達南京西路，故本案應有其他駕駛違
    規云云。
四、經查：
    (一)異議人丙○○所有之前開重型機車於前揭時、地，在設有
      燈光號誌管制之交岔路口闖紅燈行駛，及經交通勤務警察
      制止時，拒絕停車接受稽查而逃逸之違規事實，業據證人
      即舉發本件員警乙○○到庭結證稱：伊當時7點到9點在南
      京西路18巷巷口，中山捷運站2 號出口，衣蝶百貨的對面
      執行交通疏導勤務。伊站立於捷運出口的18巷，靠近牛乳
      大王的線形公園人行道上，當時是行人優先號誌為綠燈，
      對面是南京西路25巷，依照號誌應禮讓行人優先，機汽車
      行進路線則是紅燈，那台車就是跟著行人一起用騎的過來
      。南京西路25巷至18巷號誌一天分為二個時段，早上7 點
      到9 點，傍晚17點到19點和其他時段會有不同變化方式，
      這二個時段是尖峰時期，分為行人綠燈亮後，行人南北向
      行走，轉為紅燈圓形號誌才由紅燈變為綠燈，此階段僅可
      由機車穿越南京西路通行，汽車只能右轉，不能穿越分向
      線。伊看到違規機車從南京西路25巷穿越分向線朝18巷過
      來，便拿指揮棒吹哨子攔他下來，當天伊有穿制服與反光
      背心。當時違規人就鑽進人群當中，往18巷由北向南巷子
      裡面，而在違規人騎車經過與伊平行攔他不停時就有注意
      到違規人之車號，而且因為違規人要穿越人群所以有變慢
      。伊記得該車是黑色的，因為車牌為白底黑字所以是重型
      的，駕駛是男的，瘦瘦的。伊有記載在小本子上，因為機
      車都放在牛乳大王巷子旁，過了半個小時等到車潮較少時
      ，才到車上拿出舉發單將這個車號登記在舉發單，回去隊
      上再查詢這輛車車籍，查詢車籍結果與當時看到相符都是
      黑色。因為車牌很清晰，也沒有顏色廠牌不符情形，而且
      只是行政處罰，不需要冒這麼大的險，舉不舉發都可以等
      語明確（見本院95年11月9 日訊問筆錄第2 頁至第5 頁）
      。衡諸證人乙○○與異議人互不相識，亦無仇怨，復到庭
      具結為以上之證述，應無甘冒偽證重罪而設詞誣陷異議人
      之理，是其所言證詞應屬可信。復參以證人乙○○證稱其
      自83年7 月擔任交通警察職務迄今，及本件案發當時為晴
      天，且證人看到違規車輛之距離僅1 公半尺等情，堪認證
      人應無誤認異議人上開違規事實之虞，從而，異議人所有
      之重型機車確有前揭違規行為，堪予認定。
    (二)至本件異議人固提出出勤月報表為證並辯稱違規時間為7
      時52分，其不可能在10幾分鐘內從瑞光路騎車到達南京西
      路云云。然查就異議人所提出之前開出勤月報表觀之，僅
      足以證明異議人於95年8月22日上午7時33分簽到上班，並
      於同日18時11分簽退下班之事實，而異議人自7 時33分打
      卡上班後至18時11分打卡下班之該段時間，是否有因公事
      或私事騎乘上開重型機車外出，或將該部重型機車借予他
      人騎乘，則無從認定，是自無足為異議人所有之前開重型
      機車未為前述違規行為之事證。另異議人雖聲請傳喚證人
      即在異議人服務公司大樓擔任警衛負責在車道出入口管制
      人員和車輛之甲○○到庭證稱：伊只記得異議人8 月份都
      是8 點多進公司，且並沒有進公司後再騎車出去等語，惟
      其證稱：「異議人8 月份都是8 點多進公司，且星期六和
      星期日都沒有進公司」一節，顯然與異議人上開所提出之
      出勤月報表上所載「異議人於8 月7 、8 、21至23、25、
      28至29日皆於上午8 時前簽到上班，及8 月13日、26日分
      別於星期日、星期六亦有簽到上班」等情不符，況以證人
      自述異議人服務之大樓有16間公司，員工有上百名之多，
      其焉會特別記得異議人於本件舉發當日進公司後是否有再
      離開公司，而證人甲○○自承為異議人之朋友，衡情其所
      為之證言難免有偏頗之虞，自不足採信。本件異議人既自
      承上述重型機車為伊所有，且未能提出證據以資證明伊所
      有之重型機車無違規行為，復未就上述逕行舉發之違規事
      件，於應到案日期前，檢附相關證據及應歸責人相關證明
      文件，向處罰機關告知應歸責人，供處罰機關另行通知應
      歸責人到案依法處理，則處罰機關自應依道路交通管理處
      罰條例第85條第1 項、第4 項規定推定受逕行舉發人有過
      失，仍依道路交通管理處罰條例各該違反條款規定處罰，
      而上開異議人提出之證據，亦不足使本院對證人乙○○所
      證述「異議人所有重型機車經人駕駛違規」之事實產生任
      何合理之懷疑，從而本件異議人以前揭情詞置辯，自無足
      採，本件事證明確，異議人所有之重型機車確有前開違規
      行為堪以認定。
五、綜上所述，異議人所有之前開重型機車確有在前揭時、地，
    行經有燈光號誌管制之交岔路口闖紅燈行駛及經交通勤務警
    察制止時，拒絕停車接受稽查而逃逸之違規行為，洵堪認定
    ，從而原處分機關依道路交通管理處罰條例第53條第1 項、
    第60條第1 項之規定，各裁處異議人罰鍰1,800元及3,000元
    元，固非無據，惟汽車駕駛人違反道路交通管理處罰條例第
    53條及第60條第1 項規定者，依同條例第63條第1 項第3 款
    及第1 款規定，除依原條款處罰鍰外，並應予各記違規點數
    3 點及1 點，是原處分機關漏未依該條規定各記違規點數3
    點及1 點，尚有違誤。從而，本件異議人之聲明異議雖無理
    由，然原處分既有前揭可議之處，即屬無可維持，應由本院
    予以撤銷，另裁定如主文第2 項所示，以資適法。
據上論斷，應依道路交通案件處理辦法第20條前段，裁定如主文
。
中    華    民    國    95    年    11    月    30    日
                  交通法庭法  官    許碧惠
以上正本證明與原本無異。
如不服本裁定，應於裁定送達後5 日內，向本院提出抗告狀。
                          書記官    徐仁豐
中    華    民    國    95    年    11    月    30    日


司法院資訊處製作；財團法人民間司法改革基金會備份。
